【裁判字號】    99,易,2064
【裁判日期】    991230
【裁判案由】    竊盜
【裁判全文】
臺灣高雄地方法院刑事判決              99年度易字第2064號
公  訴  人  臺灣高雄地方法院檢察署檢察官
被      告  方舜興
上列被告因竊盜案件，經檢察官提起公訴（99年度偵字第7758號
），本院判決如下：
    主  文
方舜興共同犯結夥三人以上、於夜間侵入住宅竊盜罪，處有期徒
刑壹年。
    事  實
一、方舜興與2 名姓名年籍不詳之成年男子，共同意圖為自己不
    法之所有，基於竊盜犯意聯絡，於民國98年10月17日凌晨1
    時許，方舜興與其中1 名姓名年籍不詳之男子徒步，另1 名
    姓名年籍不詳之男子則駕駛香檳銀色之不詳車號自小客車（
    下稱系爭自小客車），結夥3 人於夜間侵入高雄縣鳳山市○
    ○○路18號（下稱系爭住處），徒手竊取張智翔所有黑色手
    夾包1 只、內有新臺幣（下同）24萬3000元、豬公造型金色
    撲滿1 個（內有約3 萬餘元）、本票2 張（發票人李信輝、
    面額30萬元，發票人陳冠慈、面額2 萬元，均未兌現），得
    手後，該2 名姓名年籍不詳之男子共乘系爭自小客車逃逸，
    方舜興則徒步離開。嗣張智翔於是（17）日凌晨4 時許返回
    住處，始發現遭竊而報案，經警循線而查悉上情。
二、案經張智翔訴由高雄縣政府警察局鳳山分局報告臺灣高雄地
    方法院檢察署檢察官偵查起訴。
    理  由
壹、證據能力部分：
一、按刑事訴訟法第159 條之1 第2 項規定：被告以外之人於偵
    查中向檢察官所為之陳述，除顯有不可信之情況者外，得為
    證據。本件證人葉翠娟於檢察官偵訊中所為之證述，業經具
    結，且被告未提出、主張任何可供證明於檢察官偵訊時，究
    有如何之「顯有不可信之情況」以供本院得以即時調查審認
    ，足認上開證人於檢察官偵訊中具結之證言，並無「顯有不
    可信之情況」存在；是證人葉翠娟於檢察官偵訊中所為之證
    詞，自得為證據，而有證據能力。
二、按被告以外之人於審判外之陳述雖不符刑事訴訟法第159 條
    之1 至之4 等4 條之規定，而經當事人於審判程序同意作為
    證據，法院審酌該言詞陳述或書面陳述作成時之情況，認為
    適當者，亦得為證據；當事人、代理人或辯護人於法院調查
    證據時，知有刑事訴訟法第159 條第1 項不得為證據之情形
    ，而未於言詞辯論終結前聲明異議者，視為有前項之同意，
    同法第159 條之5 定有明文。查，本案所引用之相關證據資
    料（詳後引證據），其中各項言詞或書面傳聞證據部分，縱
    無刑事訴訟法第159 條之1 至第159 條之4 或其他規定之傳
    聞證據例外情形，業經本院審理時予以提示並告以要旨，且
    各經檢察官及被告方舜興表示意見，當事人已知上述證據乃
    屬傳聞證據，或明示同意作為本案之證據使用，或未於言詞
    辯論終結前對該等證據聲明異議，本院審酌上開證據作成時
    之情況，並無違法取證或其他瑕疵，認為以之作為證據為適
    當，而具有證據能力。
貳、實體部分：
一、訊據被告方舜興矢口否認有前揭竊盜犯行，辯稱：我與張智
    翔之前是朋友關係，後來鬧翻了就沒有再聯絡。於98年10月
    16日20時許，我駕駛所有豐田黑色車牌號碼2363-LZ 號自小
    客車，前去高雄市小港區丈量承作的鐵工工作，約23時許上
    國道一號高速公路欲返家，途中接到王秀蘭的電話，要我去
    高雄市○○路「西子灣汽車旅館」載她到高雄市○○○路附
    近，之後我自九如交流道回到大社鄉住處，故本件案發時我
    沒有去系爭住處，且我已有半年沒去過張智翔的房間。又我
    所有另有一部豐田香檳銀色自小客車、車牌號碼ZJ-6321 號
    ，自98年10月14日起就在大社鄉一家保養廠維修CD音響、煞
    車系統等，直到98年10月19日才開回來云云。惟查：
  (一)於98年10月17日凌晨1 時許，有2 名男子徒走、另1 名男子
    駕駛不詳車號香檳銀色自小客車，3 人侵入系爭住處竊盜，
    業據證人即告訴人張智翔於警詢、偵查時（偵卷第15、16頁
    、第18至21頁、第99頁、第116 至118 頁）證述甚詳，並有
    證人即系爭住處隔壁「大發檳榔攤」店員葉翠娟於偵查時（
    偵卷第25、26頁、第91、92頁、第107 至110 頁）證述屬實
    ，且有高雄縣警局鳳山分局刑案現場勘查報告、勘查採證同
    意書、監視器錄影光碟及翻拍照片（偵卷第44至46頁）等附
    卷可稽。又系爭住處所置放之張智翔所有黑色手夾包1 只（
    內有24萬3000元）、豬公造型金色撲滿1 個（內有約3 萬餘
    元）、本票2 張（發票人李信輝、面額30萬元，發票人陳冠
    慈、面額2 萬元）遭竊，亦經證人即張智翔女友陳婉如於警
    詢時（偵卷第22至24頁）、證人陳信佑於警詢、偵查時（偵
    卷第102 、103 頁、第139 、140 頁）、證人李信輝於偵查
    時（偵卷第115 頁）、證人李嘉和於偵查時（偵卷第115 、
    11 6頁、第138 、139 頁）、證人陳冠慈於偵查時（偵卷第
    116 頁）證述在卷，經核與證人即告訴人張智翔所述大致相
    符。是此部分之事實，堪信為真實。
  (二)次查，證人即「大發檳榔攤」店員葉翠娟於偵查時證稱：於
    98年10月17日凌晨1時許，我當時在鳳山市○○○路「大發
    檳榔攤」工作，我指認的那個人來問我系爭住處有沒有人在
    家，我回答說應該不在，因為車子不在，要不要按門鈴看看
    ，該人就去按電鈴，但沒有回應；系爭住處有三種門，落地
    的玻璃門，旁邊還有小門，外層有鐵捲門，當時鐵捲門沒有
    關，旁邊的小鐵捲門有關並有上鎖，大的玻璃門有鎖，但小
    的玻璃門沒有鎖，該人是先從小鐵捲門旁邊鑽進去，再去開
    大的玻璃門讓另1 個人進去。我指認的那個人本來是與1 個
    朋友來，我看到他們2 人是走路來的，他們進去後約10分鐘
    ，有一部車子倒進、停在系爭住處騎樓，車尾與玻璃門約一
    步的距離，開車的人也進去系爭住處，所以總共有3 個人，
    不久他們3 人就一起出來，我看到我指認的那個人拿著壹個
    黑色的東西，好像是袋子或垃圾袋，蠻重的，放到車子的後
    行李箱。我指認的那個人就走路離開，剩下的那2 個人就開
    車走了。又於98年10月21日17時，我在五甲派出所指認當時
    來問我的那個人，就是被告方舜興，那時對他的印象蠻深刻
    的，其他2 人我就不記得了。且當時我有稍微轉頭看，並檳
    榔攤的玻璃會反射，所以可以看得到他們的動作（偵卷第91
    、92頁）等語。復於本院審理時證稱：當初在警察局時，警
    察有讓我作指認，當時的指認是正確的，因為事隔不久，所
    以還滿清楚的；我所指認當時看到進入被害人家中之人，是
    方舜興，並指認的照片與在庭被告方舜興本人有像。又那一
    輛倒車停在系爭住處的自小客車，當晚總共出現3 次，第一
    次約零時許，停在我們檳榔攤旁邊，停了有一下子；第二次
    停在旁邊的小吃部前，檳榔攤旁邊是住家，住家旁邊才是小
    吃部，我當時以為他是要等小姐或裡面的客人，停了一下子
    就開走了，過不久偷東西的人就走來系爭住處；第三次即凌
    晨1 時多許，倒車進來系爭住處。該自小客車是香檳色的（
    見審卷第32至47頁）等語。並有證人葉翠娟於警詢時之指認
    犯罪嫌疑人紀錄表1 紙（偵卷第49頁）可按。且參酌證人葉
    翠娟與被告方舜興素不相識，亦無嫌隙，且僅係受僱「大發
    檳榔攤」，與告訴人張智翔並無利害關係存在，是應無偏坦
    任何一方之情事，其證詞應堪採信。據此，足認於98年10月
    17日凌晨1 時許，詢問證人葉翠娟系爭住處是否有人在家，
    並進入系爭住處行竊物品之人，即為被告方舜興，堪以認定
    。
  (三)觀之被告方舜興所持用0000000000號行動電話通聯調閱查詢
    單：於98年10月16日22時7 分，與王秀蘭所持0000000000號
    通聯；於10月17日零時31分，與邱在所持0000000000號通聯
    （基地台：三民區○○路、民族一路）；於10月17日零時41
    分，與邱在所持0000000000號通聯（基地台：鳳山五甲路）
    ；於10月17日零時44分，與邱在所持0000000000號通聯（基
    地台：鳳甲路、五甲二路）；於10月17日零時45分，與邱在
    所持0000000000號通聯（基地台：鳳甲路、五甲二路）；於
    10月17日凌晨1 時32分，與邱在所持0000000000號通聯（基
    地台：大社鄉），有被告所持用0000000000號、邱在所持用
    0000000000號之通聯調閱查詢單各1 份（偵卷第52至54頁、
    69至87頁）可按。又被告方舜興於偵查時辯稱：於98年10月
    16、17日，我沒去鳳山，因於16日23時許，我駕車自高雄市
    小港區欲返回大社住處，行駛高速公路而有經過鳳山，所以
    基地台才在鳳山，又我打電話給邱在，是請他隔天一早叫我
    起床上班（偵卷第146 頁）云云。惟查，苟如被告所述，係
    因自高雄市小港區返回高雄縣大社鄉住處，行駛國道一號高
    速公路而途經鳳山地區，並依前開發話時間均為凌晨時分，
    高速公路應暢通無阻，是行經鳳山之時間應甚短暫，豈會於
    98年10月17日零時41分、零時44分及零時45分，長達約5 分
    鐘時間之發話基地台均為鳳山地區？是被告所辯上情，顯係
    事後避責之詞，不足採信。準此，依被告方舜興所持用前揭
    行動電話之發話基地台位置可知，於98年10月17日凌晨零時
    30分許起、至凌晨1 時多止，被告方舜興係於系爭住處附近
    ；益徵被告方舜興應為本件進入系爭住處行竊之人。
  (四)被告方舜興於本院審理時則改稱：我前去高雄市○○路「西
    子灣汽車旅館」載王秀蘭後，張智翔有打電話給王秀蘭，請
    她轉告我，要我載她去張智翔他家，所以於98年10月17日我
    有到系爭住處前，看到鐵門是關著，然後我請王秀蘭打電話
    給張智翔說我們到了，張智翔回答說他要回來了，但等很久
    都等不到人（見審卷第56頁）云云。然查，被告於偵查時係
    稱：本件案發期間，並未前往鳳山或系爭住處，且我去高雄
    市○○路「西子灣汽車旅館」載王秀蘭到高雄市○○○路，
    之後我自九如交流道回到大社鄉住處云云；是其前後供述，
    已相互矛盾。又查，證人王秀蘭於警詢陳稱：於98年10月16
    日晚上，方舜興打電話給我，說他要去丈量工作，晚一點才
    有空來接我，後來方舜興有來「西子灣汽車旅館」門口載我
    回家，是載到三民區○○路351 巷口，我就回家了（偵卷第
    31 頁 ）等語；並於本院證述：於16日晚上即發生竊案之前
    一天晚上，我有打電話叫被告方舜興去西子灣汽車旅館載我
    ，碰面時間已不記得了，是請被告方舜興載我回家，我家住
    三民區（見審卷第52、53頁）等語。是依證人王秀蘭所述，
    被告係駕車自「西子灣汽車旅館」搭載王秀蘭，直接回到王
    秀蘭三民區住處，並無所謂前往系爭住處等待張智翔之情事
    。從而，被告方舜興於審理時所辯：係因張智翔有打電話給
    王秀蘭，要我載王秀蘭去系爭住處，始在鳳山地區有通聯之
    情事云云，應屬事後推諉之詞，殊難採信。
  (五)再查，證人即本件承辦員警陳進豊到庭證稱：本件竊盜案件
    我們鎖定一部香檳銀色的自小客車涉案，並因告訴人張智翔
    指稱被告方舜興涉有重嫌，所以才會去找被告方舜興，且被
    告方舜興有一台同樣顏色的車子，而被告方舜興說案發那幾
    天他那部車送修，我問他在哪裡送修，他說在大社鄉「億昌
    汽車保養廠」，被告方舜興即帶同我們去該保養廠，當時老
    闆許庭旗不在，我們先問員工，員工是說好像有但不確定，
    後來老闆許庭旗回來後與我們聯絡，老闆許庭旗說案發那幾
    天並沒有保養或維修被告方舜興的車子。又當時我們先到被
    告方舜興住處查看有無贓物，有看到被告方舜興在講電話，
    但內容不知道，後來調閱通聯紀錄才知道被告方舜興以0000
    000000號行動電話手機打給保養廠的老闆許庭旗，且事後亦
    有向老闆許庭旗查證，老闆許庭旗說被告方舜興確實有打給
    他，並要求他幫忙講好話，但許庭旗沒有同意（見審卷第19
    至25頁）等語。又證人即保養廠老闆許庭旗於本院結證稱：
    被告方舜興係於1 、2 年前，曾經來定期保養過1 次，車款
    是豐田ALTIS 香檳色的。又於98年12月21日下午，警方帶被
    告方舜興到保養廠來，當時我外出，我回來後即與警員陳進
    豊聯絡，而於我未與警方聯繫前，被告方舜興於當天下午2
    、3 點打電話給我，他說如果有人問他的車子是否有來我這
    邊維修，要我說有，並要我開維修單據給他，我說你車子沒
    有來，我不可能開給你（見審卷第25至31頁）等語。依上而
    論，苟如本件並非被告方舜興所為，並系爭自小客車亦非被
    告方舜興所有豐田ALTIS 香檳銀色的自小客車，則被告方舜
    興焉須向警方謊稱其所有自小客車於案發期間係在保養廠維
    修？且大費周章，央請保養廠老闆許庭旗配合其說詞？益徵
    本件確係被告方舜興所為。至於被告方舜興於偵查時改稱：
    我所有豐田ALTIS 香檳銀色的自小客車，於案發期間，係在
    我所提出估價單之輪胎行維修云云，並提出估價單及名片各
    1 紙（偵卷第62頁）為證。惟被告於98年10月21日即案發後
    4 日，向警員陳進豊表示其所有豐田ALTIS 香檳銀色的自小
    客車於98年10月16日至19日（依估價單所載日期），在「億
    昌汽車保養廠」維修，而帶同警員陳進豊前往查證；是衡情
    被告對於2 天前，其所有自小客車係在何保養廠或輪胎行維
    修，理應知之甚詳，記憶清晰，豈會向警方誤陳報曾於1 、
    2 年前曾維修之保養廠，而未陳明實際去維修之輪胎行？是
    被告事後改辯稱上情，顯不足採信。
  (六)準上而論，被告方舜興於98年10月17日凌晨1 時許，夥同2
    名姓名年籍不詳之成年男子，結夥3 人於夜間侵入系爭住處
    ，徒手竊取張智翔所有黑色手夾包1 只（內有24萬3000元）
    、豬公造型金色撲滿1 個（內有約3 萬餘元）、本票2 張（
    發票人李信輝、面額30萬元，發票人陳冠慈、面額2 萬元）
    之竊盜犯行，事證明確，堪以認定，應依法論罪。
二、核被告方舜興所為，係犯刑法第321 條第1 項第1 款、第4
    款之於夜間侵入住宅、結夥3 人以上加重竊盜罪。被告方舜
    興與另2 名姓名年籍不詳之成年男子間，有犯意聯絡及行為
    分擔，均為共同正犯。起訴法條雖漏未論列刑法第321 條第
    1 項第4 款規定，惟此部分已於起訴犯罪事實中載明，本院
    當得審酌，附此敘明。爰審酌被告正值壯年，不思以正途賺
    取財物，貪圖不法利益，而為前開竊盜犯行，被害人之損害
    ，犯後狡言卸責，不知悔悟，態度難謂良好等一切情狀，量
    處如主文所示之刑，以資儆懲。
據上論斷，應依刑事訴訟法第299 條第1 項前段，刑法第321 條
第1 項第1 款、第4 款、第28條，判決如主文。
本案經檢察官鄭珮琪到庭執行職務。
中    華    民    國    99    年    12    月    30    日
                  刑事第十六庭  法  官   洪榮家
附錄本案論罪科刑法條：
中華民國刑法第321條第1項
犯竊盜罪而有左列情形之一者，處6 月以上、5 年以下有期徒刑
：
一、於夜間侵入住宅或有人居住之建築物、船艦或隱匿其內而犯
    之者。
二、毀越門扇、牆垣或其他安全設備而犯之者。
三、攜帶兇器而犯之者。
四、結夥三人以上而犯之者。
五、乘火災、水災或其他災害之際而犯之者。
六、在車站或埠頭而犯之者。
以上正本證明與原本無異。
如不服本判決，應於收受判決後10日內向本院提出上訴書狀，並
應敘述具體理由。其未敘述上訴理由者，應於上訴期間屆滿後20
日內向本院補提理由書（均須按他造當事人之人數附繕本）「切
勿逕送上級法院」。
中    華    民    國    99    年    12    月    30    日
                                 書記官  陳鈺甯

司法院資訊處製作；財團法人民間司法改革基金會備份。
